【裁判字號】    94,訴,2537
【裁判日期】    951214
【裁判案由】    違反槍砲彈藥刀械管制條例
【裁判全文】
臺灣桃園地方法院刑事判決              94年度訴字第2537號
公  訴  人  台灣桃園地方法院檢察署檢察官
被      告  戊○○
選任辯護人  徐原本律師
            吳金棟律師
上列被告因違反槍砲彈藥刀械管制條例案件，經檢察官提起公訴
（94年度偵字第4586號），本院判決如下：
    主  文
戊○○共同未經許可，製造可發射子彈具有殺傷力之改造手槍，
處有期徒刑玖年，併科罰金新臺幣拾伍萬元，罰金如易服勞役，
以新臺幣壹仟元折算壹日。扣案仿WALTHER 廠PPK/S 型半自動手
槍製造之玩具手槍經改造之改造手槍壹把（含彈匣壹個，槍枝管
制編號0000000000號）、仿FN廠1910型半自動手槍製
造之玩具手槍經改造之改造手槍壹把（含彈匣壹個，槍枝管制編
號0000000000）、土造子彈貳拾肆顆（貳拾貳顆為具
直徑約8.5 至7.6MM 金屬彈頭之土造子彈；貳顆為具直徑約7.8
至6.5MM 金屬彈頭之土造子彈）、槍管貳支、黑色霹靂腰包及黑
色皮包各壹只，均沒收。
    事  實
一、戊○○明知丁○○（未據起訴）具有製造槍枝之技術與能力
    ，適友人李怡德（綽號「小開」，亦未據起訴）亦需要取得
    改造槍枝以販賣牟利，戊○○乃為李怡德介紹認識丁○○。
    詎其等三人未經中央主管機關許可，共同基於製造槍枝之犯
    意聯絡，於民國94年2 月25日下午16時許往前約5 日某時，
    在桃園縣楊梅鎮○○路118 號住處，由戊○○將購自桃園縣
    中壢市「大江購物中心」之金屬玩具手槍二把交予丁○○託
    其改造，迨丁○○以換裝土造金屬槍管之方式，將之製造成
    具有殺傷力之改造手槍後，旋於94年2 月25日上午10時許，
    連同隨槍附贈且皆具殺傷力之土造子彈37顆，均將之藏放在
    其所有黑色霹靂包內，另將附贈之槍枝主要組成零件即槍管
    2 支，匿藏於其所有之黑色皮包再置入霹靂包內，並攜往戊○○上揭住處，準備委由戊○○轉交予李怡德。嗣為警持本
    院核發之搜索票，於94年2 月25日下午16時許，在上址洗衣
    機內搜獲，並扣得可發射子彈具有殺傷力之仿WALTHER 廠PP
    K/ S型半自動手槍製造之玩具手槍經改造之改造手槍1 把（
    含彈匣1 個，槍枝管制編號0000000000）、仿FN廠1910型半
    自動手槍製造之玩具手槍經改造之改造手槍1 把（含彈匣1
    個，槍枝管制編號0000000000），具有殺傷力之土造子彈37
    顆（已因鑑定試射擊發13顆，餘24顆，其中22顆為具直徑約
    8. 5至7.6MM 金屬彈頭之土造子彈；另2 顆為具直徑約7.8
    至6.5MM 金屬彈頭之土造子彈）、槍枝主要組成零件槍管2
    支及丁○○所有分供藏置槍、彈、槍管以便利持有之黑色霹
    靂腰包、黑色皮包各1 只。
二、案經桃園縣政府警察局大園分局報告臺灣桃園地方法院檢察
    署檢察官偵查起訴。
    理  由
一、證據能力部分：
  (1)按刑事訴訟法第156 條第1 項之規定，被告之自白非出於強
    暴、脅迫、利誘、詐欺、疲勞訊問、違法羈押或其他不正之
    方法，且與事實相符者，得為證據。查本件被告、辯護人於
    準備程序、審判期日對於公訴檢察官提出被告之警詢、偵查
    中之訊問筆錄等證據能力均不爭執，且未抗辯其自白非出於
    任意性，亦查無明顯事證足認檢察官及警察機關於製作該等
    筆錄時，有對被告戊○○施以法律所禁止之不正方法等情事
    ，復如後述之理由，前揭自白猶可認係符實情，應認該審判
    外之自白具任意性而有證據能力。
  (2)內政部警政署刑事警察局所出具之94年3 月11日刑鑑字第09
    40030744號槍彈鑑定書、內政部94年9 月21日內授警字第09
    40101275號及95年10月11日內授警字第0950871453號函等件
    ，均係屬各該機關執行槍枝、子彈鑑定公務所出具之書面鑑
    定報告，依據刑事訴訟法第159 條之立法理由及同法第206
    條規定，自得為證據，況檢察官、被告及辯護人於本院行準
    備程序及審理時，就此部分證據之證據能力均表示沒有意見
    ，迄至本件辯論終結時，復均未聲明異議，且核各該鑑定書
    及函文與檢察官主張之犯罪事實有關聯性，是可認上開槍彈
    鑑定書及函文具有證據能力。
  (3)扣案之改造手槍2 把、子彈37顆、槍管2 支等物，均非屬供
    述證據而無傳聞法則之適用，且與本案具有關聯性，而上開
    物證經偵辦員警依法定程序合法搜索扣得，具有證據能力，
    均合先敘明。
二、實體認定部分：
(1)、訊之被告戊○○矢口否認有何共同製造具殺傷力槍枝，及持
    有槍枝主要組成零件即槍管與具殺傷力之子彈等犯行，辯稱
    ：扣案之物均為丁○○所有，其並不知道丁○○有改造該等
    槍枝，亦不知丁○○將槍彈攜至被告住處藏放；辯護人則以
    ：丁○○之女友乙○○在檢察官偵訊及本院審理時均證述
    ：94年2 月25日丁○○到被告家時有帶一個黑色包包，但離
    開被告家時，並未將該黑色包包帶走。而扣案之槍彈就是自
    該黑色包包內取出，足見扣案之槍彈雖係在被告住處所搜扣
    ，但並非被告所有。又細繹卷附丁○○所書寫之字條，係
    以被告之口語記載：「這兩支道具槍本來是我買來放在桌上
    紀念的，小蔡來我家玩，他滿喜歡的，跟我要，我想也沒用
    就給他，這段期間他常常都有過來... 直到警方來查獲，我
    才知我家三樓洗衣機內有一大包東西，裡面卻是我之前給小
    蔡的兩支道具槍跟槍管及火藥等相關的物品，當時我也很驚
    訝... 。」等詞，則姑不論丁○○書寫該字條之用意為何，
    惟可以肯定的是被查獲之槍彈確實是丁○○所有。又秘密
    證人Ａ１在本院審理時證述：「在桃園縣楊梅鎮○○路118
    號找李怡德或是小風時，都是李怡德出來跟我碰面。李怡德
    拿槍給我看的目的，是叫我幫他問看看有沒有人要買，李怡
    德並說該槍是他自己改造的。」，堪認Ａ１目睹持有槍枝之
    人為李怡德而非被告戊○○等語置辯。
(2)、經查：扣案之槍彈經送請內政部警政述刑事警察局鑑定，
    結果認為：送鑑八厘米改造手槍一枝（槍枝管制編號000000
    0000），認係由仿WALTHER 廠PPK/S 型半自動手槍製造之玩
    具手槍換裝土造金屬槍管而成之改造手槍，雖保險故障但仍
    不影響其擊發功能，可供擊發適用子彈使用，認具殺傷力；
    送鑑八厘米改造手槍1 枝（槍枝管制編號0000000000號），
    認係由仿FN廠1910型半自動手槍製造之金屬玩具手槍，換裝
    土造金屬槍管改造而成之改造手槍，機械性能良好，可擊發
    適用之子彈，認具殺傷力；送鑑子彈34顆，認均係具直徑約
    8.5 至7.6MM 金屬彈頭之土造子彈，經採樣12顆試射，均可
    擊發，認具殺傷力；送鑑子彈3 顆，認均係具有直徑約7.8
    至6.5MM 金屬彈頭之土造子彈，經採樣1 顆試射，可擊發，
    認具殺傷力。亦有該局出具之94年3 月11日刑鑑字第０九四
    ００三０七四四號函暨所附槍彈鑑定書1 件在卷足參。又扣
    案之槍管2 支亦經送鑑驗，結果認為：送鑑鐵管2 枝，均係
    土造金屬槍管，認可供適用槍枝使用，屬內政部86年11 月
    24日（86）內警字第8670683 號公告之槍砲彈藥主要組成零
    件，復有內政部95年10月11日內授警字第0950871453號函1
    件在卷可稽，核先敘明。被告在警詢自白：「問：你如何
    持有該改造八厘米手槍及改造子彈？來源為何？答：是我在
    中壢市大江購物中心以每把新台幣四千八百元所購得，我買
    回來後由一個綽號叫『小蔡』（即丁○○）的朋友幫我改造
    完成的... 子彈附贈的... 該2 支已改造完成的槍管也是綽
    號『小蔡』的男子放在我這裡的... 綽號『小蔡』的男子因
    平時有向我借錢，所以他幫我改造完成槍械後沒有向我收取
    任何費用... 我聽『小蔡』告訴我說該二把改造槍械是要給
    李怡德的。」等語（見偵卷第9 頁至11頁）；嗣於檢察官94
    年2 月25日偵訊時亦供稱：「（槍枝、子彈、零件等）是一
    個綽號『小蔡』的朋友的... 玩具槍二支是我從大江買回來
    的... 我買回來後，『小蔡』自己... 改造的... 。」等語
    （見偵卷第35頁、36頁）；復於本院95年10月31日審理時供
    稱：「（審判長）問：扣案的兩把改造手槍原本都是你的玩
    具槍嗎？（被告）答：是。」等語（見同日審理筆錄第25頁
    ）屬實，堪認扣案之2 把改造槍枝，在未經改造前之槍身來
    源，即為被告所有購自「大江購物中心」之玩具槍，再經丁○○加以改造而成具殺傷力之槍枝。又查上開槍彈係以黑
    色霹靂包裝，至藏放2 支槍管之黑色皮包亦在霹靂包內，嗣
    該只霹靂包係在被告戊○○位於桃園縣楊梅鎮○○路118 號
    住處洗衣機內為警搜獲扣得一節，此為被告所供承無訛，並
    有查獲現場及贓物證片16張附卷可稽，亦經證人即本件搜索
    現場之警員甲○○在本院95年10月31日審理時結證明確，堪
    認為真實。又該黑色霹靂包為丁○○所攜帶前往被告住處等
    情，並經證人即丁○○之女友乙○○在檢察官94年10月7 日
    偵訊時結稱：「（檢察官）問：為何戊○○稱你知道這些東
    西來源？（證人）答：我知道當天丁○○有帶黑色包包去鄭
    家，但我不知道裡面是何物，當天離開時丁○○沒有帶包包
    走... （檢察官）問：黑色包包形狀？（證人）答：像霹靂
    腰包... 我和丁○○去鄭家，有時他會帶黑色包包，有時不
    會帶，但在戊○○出事當天，他有帶黑色包包。」等語（見
    偵卷第90 頁） ；嗣於本院95年9 月14日審理時亦證稱：「
    （辯護人）問：94年2 月25日當天丁○○到被告家玩的時候
    ，丁○○有無帶什麼東西去？（證人）答：有帶一個黑色包
    包。... （審判長）問：能否形容當天你和丁○○到被告住
    處時，那個黑色包包的形狀？（證人）答：有點像是腰包，
    我沒有很注意的看。... （審判長）問：（提示偵查卷第26
    頁照片）你所講的丁○○所帶的包包與照片中兩個包包的形
    狀有無相似的？（證人）答：很像是下方照片的霹靂腰包。
    」等語明確，堪認本件扣案之槍彈係由丁○○以黑色霹靂腰
    包裝好並將存放槍管之黑色皮包亦置入霹靂包後攜帶前往被
    告戊○○之住處。又依證人乙○○在本院同日審理時結稱
    ：「（審判長）問：到的時候，丁○○和被告就進入被告的
    房間嗎？（證人）答：是。... （審判長）問：進去（房間
    ）多久，（證人）答：應該有一段時間。（審判長）問：是
    多久？（證人）答：半個小時到一個小時左右。... 他們從
    房間出來時，丁○○的包包就沒有帶出來？（證人）答：是
    ，他們後來就去修車。... （審判長）問：丁○○跟你一起
    進入被告住處開始，一直到丁○○進入被告房間，這段期間
    ，丁○○有無到三樓去？（證人）答：我不太記得。（審判
    長）問：印象中有無這件事？（證人）答：被告家中的廁所
    是在客廳的外面，那邊有門，丁○○有走出去，但我不知道
    他是去三樓還是去廁所。（審判長）問：通往三樓的樓梯是
    在門外？（證人）答：是。（審判長）問：也就是說，當你
    在客廳等他們兩人的期間，丁○○曾經上過廁所？（證人）
    答：應該是上廁所。... （審判長）問：所以在房間逗留期
    間，只有丁○○自己出來一次，被告並沒有跟他一起出來，
    後來要修車時才一起出房間？（證人）答：是。」等語（見
    同日審理筆錄第30頁至至第32頁），堪認丁○○一到被告住
    處時，即與被告進入二樓房間，逗留期間長達半小時到一小
    時之久，雖丁○○於該期間曾上到三樓，惟亦有可能係至該
    處三樓上廁所。況丁○○攜帶塞滿槍彈、槍管及黑色皮包之
    霹靂腰包，應屬顯而易見，且丁○○與被告共處房間內之時
    間不可謂短，衡情被告應已知悉丁○○攜帶霹靂腰包前來，
    而倘丁○○在被告不知情下，隻身走上三樓並將霹靂腰包藏
    匿在洗衣機後，再空手返回戊○○之房間，又豈會不遭被告
    查覺起疑而加以質問？準此，既未能匿飾藏槍之舉，則丁○○殊無在被告眼前堂而皇之將置有槍、彈、槍管等物之黑色
    霹靂包攜出房間並私擅藏放於洗衣機內之可能，再者，丁○○與被告外出修車後，嗣又返回被告住處時，只在客廳稍作
    逗留，未進入被告之房間，不久即與乙○○相偕離開該地等
    情，復據證人乙○○於本院審理時述明（見本院95年10月31
    日審判筆錄第32頁、第33頁），是此亦徵丁○○猶無趁被告
    不在之機而取槍彈等物藏於洗衣機內之情事，尤有進者，丁○○已將欲交槍給李怡德且有通知李怡德前來被告住處之事
    向被告表明，此據被告於本院審理時供承無隱（見本院95年
    11月30日審判筆錄第11頁），顯見丁○○並無對被告隱瞞擬
    在其住處交槍予李怡德此事之意，職是，既已和盤吐露來意
    ，復特意帶同槍彈與被告在其房內長時逗留，則渠二人在房
    內所為何事，要已不言可喻，除共同檢視槍枝改造情形乙由
    外，實已尋無他故，況既無瞞騙被告之意，則為免不知情之
    被告於洗滌衣物時啟動洗衣機，致槍彈泡水及受強力渦動之
    水流沖洗翻攪遂損及性能起見，丁○○寧有如蛇足般，猶將
    槍彈私擅藏置於洗衣機內而為此毫無意義之舉之必要？稽上
    各端，被告辯稱其不知丁○○攜來之黑色霹靂包內置有槍彈
    等物，且該霹靂包係丁○○所藏放，其並不知情云云，核屬
    卸詞，不足採信。又查證人甲○○在本院95年10月31日審
    理時證述：「（審判長）問：你們在門口對著屋內喊有沒有
    人在開始，一直到碰到有人下來時為止，中間隔了多久？（
    證人）答：大概兩、三分鐘。（審判長）問：從你們在登上
    二樓的樓梯過程中，再喊一次有沒有人在，同時表示你們是
    警察時為止，一直到碰到有人下來，中間隔了多久？（證人
    ）答：也是不到兩分鐘。（審判長）問：正確相隔時間是多
    久？（證人）答：大概一分多一點。（審判長）問：你的意
    思是說，你們上到二樓看到沒有人，等了一下下才看到有人
    下來？（證人）答：一樓通到二樓的樓梯口時，在二樓樓梯
    口還有一個門，我們打開門，想往樓梯走時，就有人下來。
    （審判長）問：下來的人是否就是今天在庭的被告戊○○？
    （證人）答：是。（審判長）問：還有無印象，被告從三樓
    下來時，他的神色表情如何？（證人）答：感覺很慌張的樣
    子。... （審判長）問：搜索過程，從何處開始搜索？（證
    人）答：先從二樓，二樓有兩間還是三間房間，我們一間一
    間搜，都沒有搜到，後來二樓都搜索完畢後，我們往三樓走
    ，就在三樓要出去屋頂的門旁邊有一台洗衣機。（證人）答
    ：我們在三樓有看到一台洗衣機，就打開洗衣機，看到很多
    衣服，而洗衣機裡面發現有一包東西，該東西很重，就拿出
    來打開看，裡面就是槍械。（審判長）問：當你們到屋頂突
    出物時看到有洗衣機，該洗衣機是在運轉中，還是靜止中？
    （證人）答：是靜止的。（審判長）問：裡面有沒有水？（
    證人）答：沒有，衣服好像有一點濕度的樣子，好像有泡過
    水的樣子，但洗衣機裡面已經沒有水了。（審判長）問：所
    謂的衣服好像有一點濕度，是指在洗衣過程中衣服洗好把水
    放掉還沒有脫水的濕度，還是已經脫水過的濕度？（證人）
    答：我的感覺好像是沒有整個都濕掉，像是有碰過水的樣子
    。（審判長）問：你的意思是說，衣服還沒有洗過的樣子，
    一件一件散散的，不像洗過之後捲在一起的樣子？（證人）
    答：是。（審判長）問：上層衣服是乾的嗎？（證人）答：
    是乾的。（審判長）問：下層衣服是有一點濕濕的？（證人
    ）答：是。（審判長）問：當你們拿起包包，那個包包是乾
    的還是濕的？（證人）答：好像也是濕的，有碰過水。（審
    判長）問：洗衣機的洗衣槽內有沒有水？（證人）答：沒有
    水。（審判長）問：（提示偵查卷第19頁上方照片）照片上
    所拍攝的是否就是當初你們發現該包包的原始狀況？（證人
    ）答：是。（審判長）問：就是衣服拿開之後就是這樣子？
    （證人）答：是。（審判長）問：你說的包包是濕的，是整
    個都濕透了，還是只有沾到水？（證人）答：是有碰過水的
    樣子，不是整個浸泡在水裡的樣子。」等語屬實。堪認被告
    於警方前來其住處時並未應門或至一樓開門，而當警方進入
    屋內遇見被告後，被告神情則顯得慌張，殊屬可疑。尤以本
    件現場之洗衣機內上層是乾的衣服，而下層之衣服則為濕的
    ，黑色包包則有沾濕，但並非經過水浸泡，亦足證本件洗衣
    機內之衣物並非同時放入洗衣槽內，且上層是乾的，衡情應
    是最後才放入洗衣機內，而黑色包包則僅沾濕而未經浸泡，
    依照常理，應是在放乾的衣物與濕的衣服之相隔期間內所放
    入，堪認被告在將黑色霹靂包放入洗衣槽後，原本該洗衣機
    內已有浸泡過之衣物，而被告卻仍將黑色包包放入該洗衣機
    內，已違常理，且最後再持乾的衣服蓋在上層，顯有刻意藏
    置該黑色霹靂包之情況。又被告在本院95年9 月14日審理時
    供稱：「洗衣機運轉中警察就來抓我了... 當時衣服還在洗
    。」等語（見同日審理筆錄第22頁），惟倘該洗衣機係在運
    轉中，且已洗了約十分鐘，衡情，洗衣機內之衣物應已濕透
    ，又豈會有乾衣服在該洗衣機內？被告上開供述，亦有悖常
    情。再細繹卷附丁○○以被告為第一人稱之口語所書寫並
    交付被告戊○○之字條記載：「2 支道具槍、37子（彈）、
    2 支槍管，他（指小蔡）有跟我聊到有一個叫小開（指李怡
    德）的說要跟他拿槍，他說他有辦法把道具槍弄成可發射之
    手槍。」等詞，互核對照證人丁○○在本院95年9 月14日審
    理時之供述：「（審判長）問：是否認識叫做李怡德的人？
    （證人）答：我有跟他見過兩次面，是因為被告的關係才認
    識，我不知道他的本名，我都叫他小開。（審判長）問：你
    所稱的小開李怡德是否就是你在字條中所寫的這位小開？（
    提示上開字條）（證人）答：是。（審判長）問：字條內記
    載『他有跟我聊到，有一個叫小開的說要跟他拿槍』，這段
    文字是什麼意思？（提示上開字條）（證人）答：這句話是
    被告講的我寫的。... （審判長）問：這個槍是要交給李怡
    德的嗎？（證人）答：我本身就有槍砲前科，李怡德是被告
    介紹給我認識的，李怡德有提到要改造手槍，我告訴被告說
    我有辦法改造槍枝。... （審判長）問：被告提到李怡德，
    怎麼說槍枝是李怡德的？（證人）答：我想起來了，我會認
    識李怡德是李怡德說要槍，然後被告帶李怡德跟我認識，後
    來李怡德私下有跟我聯絡過有關要槍的事情。」等語（見同
    日審理筆錄第12、13頁），佐以證人Ａ１於本院審理時亦結
    證稱被告或李怡德二人中之一人曾對之提及有關上揭丁○○
    自稱有改槍能力，被告遂介紹蔡某與李怡德認識及嗣李某欲
    向蔡某拿槍等過程之情（見本院95年10月31日審判筆錄第22
    頁、第23頁），可徵丁○○之此部證述屬實，是堪認丁○○
    係在被告的介紹下才認識李怡德，而李怡德當時因提及想要
    改造手槍之事情，丁○○才在被告之牽線（介紹）下表示其
    有能力與技術改造手槍，其後，李怡德即欲向丁○○索槍。
    又本件查扣之槍枝2 把，其中1 把係仿FN廠1910型半自動手
    槍製造之金屬玩具手槍，換裝土造金屬槍管改早而成之改造
    手槍，已如前述，再觀諸丁○○另涉之槍砲彈藥刀械管制條
    例案件，其持有之槍管3 支，其中1 支經送鑑定，結果亦認
    係仿FN廠1910型半自動手槍製造之土造金屬槍管（見偵卷第
    98頁至第101 頁），核屬同一種類之槍管，顯見丁○○確實
    具有改造仿FN廠1910型半自動手槍製造之玩具手槍之材料、
    技術與能力。凡此情節均核與被告上開在警詢、檢察官偵訊
    時自白之事實相符，益徵被告在警詢與檢察官偵訊時自白之
    真實性。又依丁○○在本院95年9 月14日審理時結證：「（
    審判長）問：你的意思是說，被告跟你說因為碰到警察來很
    緊張，才把東西丟到洗衣機內？（證人）答：是。所以我才
    會寫那三張紙條給他當作呈堂證供。」等語（見同日審理筆
    錄第24頁），亦核與上揭證人甲○○證述被告遭查獲時緊張
    之情狀相合。而丁○○倘若未攜帶上揭槍彈至被告住處，此
    事即與其無關，則丁○○又豈會甘冒遭查緝而枉受不白之冤
    之風險，寫下此勾串之紙條？從而證人丁○○供述其並未攜
    帶槍彈前往被告住處一情，顯與事實不符，亦難逕為被告有
    利之認定。又本件係因李怡德曾在被告上揭住處，向秘密
    證人Ａ１出示槍枝供其觀覽，並探詢有無購買槍枝之意願後
    ，警方再根據Ａ１所提供之線索，前往被告住處搜索並查扣
    上開槍彈一情，並經證人Ａ１在本院95年10月31日審理時結
    證：「（審判長）問：（提示扣案槍枝兩把）李怡德拿給你
    看的槍跟扣案的槍是不是同型的？是不是就是這兩把槍？（
    證人）答：我很清楚的記得一把滑套上有螺絲，那把槍就是
    李怡德當初拿給我看的，因為我印象中記得我看過一把有螺
    絲，一把沒有螺絲，所以我記得比較清楚。（審判長）問：
    那另外那把沒有螺絲的槍有無見過？（證人）答：我印象比
    較深刻的是有螺絲的那一支。」等語明確（見同日審理筆錄
    第24頁），而經本院當庭勘驗扣案之改造槍枝（滑套兩邊均
    有加嵌螺絲釘）1 把，係仿WALT HER廠PPK/Ｓ型半自動手槍
    改造而成之改造槍枝，恰與Ａ１在警詢中所稱李怡德曾經拿
    1 把改造之PPK 手槍供其觀看之槍型相符（見同日審理筆錄
    第25頁）。從而李怡德所出示予證人Ａ１觀覽之槍枝，與扣
    案之槍枝係屬於同一類型。再者，祕密證人Ａ１在本院95
    年10月31日審理時證稱：「（審判長）問：你也認識小風（
    指被告），也知道李怡德，你也到該處找小風，怎麼講也說
    不通，你做何解釋？（證人）答：當初去那邊不管是找李怡
    德或是小風的時候，都是李怡德出來跟我碰面，讓我以為他
    住那邊。」等語（見同日審理筆錄第18頁），堪認李怡德確
    實常常出現在被告住處，與被告關係匪淺，而丁○○復係在
    被告介紹下認識李怡德，再對照被告在警詢自白：「我聽小
    蔡告訴我說該二把改造槍械是要給李怡德的。」等語（見94
    年度偵字第4586號卷第11頁），益徵扣案之槍枝係由丁○○
    改造完成後，攜至被告住處，再委由被告轉交給李怡德。
    綜上各情，已足證本件係因李怡德需要取得改造之槍枝販賣
    以牟利，乃在被告戊○○之介紹下認識具有製造槍枝技術與
    能力之丁○○，而被告戊○○不僅提供玩具槍身為改造槍枝
    之素材，更收受已製造完成之槍枝以待李怡德前來拿取。顯
    見被告對於改造槍枝一事，與丁○○、李怡德間，具有犯意
    之聯絡與行為之分擔。否則被告又何須於遭警查獲後，旋與
    丁○○商討如何應訊之細節，又豈會將李怡德牽連在內？又
    擁槍者亦須配備子彈方能使槍發揮威力，其次，槍管若有受
    損故障，尤須備品以供汰換俾維持槍枝之性能，衡酌此狀，
    則扣案之子彈、槍管係丁○○隨槍附贈之事實，殊堪認定。
    再者，被告委製之物既僅止於槍枝，並未兼括附贈之子彈、
    槍管，抑且，子彈、槍管係屬現有之成品或受託後丁○○始
    著手車造完成，仍屬無從究明，因之，基於事證有疑，利歸
    被告，罪疑唯輕之原則，既無事證可佐，自不能單憑被告於
    警詢自承：「子彈也是小蔡幫我改造的」一語，即遽認被告
    尚有共同製造子彈或槍管之犯行，應予敘明。綜上，本件被
    告共同製造具殺傷力之槍枝及持有槍管、具殺傷力土造子彈
    等犯行，事證已明，洵堪認定，應依法論科。
三、查被告行為後，刑法及刑法施行法部分條文業經修正公布，
    並均於95年7 月1 日施行。修正後刑法第2 條第1 項之規定
    ，係規範行為後法律變更所生新舊法律比較適用之準據法，
    於修正後刑法施行後，應適用修正後刑法第2 條第1 項規定
    之「從舊從輕」之原則為比較；修正後刑法第2 條第2 項，
    則為同條第1 項之特別規定，於修正後刑法施行後，關於非
    拘束人身自由之保安處分，應依修正後刑法第2 條第2 項之
    規定，適用裁判時之法律。又修正後刑法第35條，乃刑之重
    輕之法定次序與標準，應適用裁判時之修正後刑法第35條之
    規定。修正後刑法第2 條第1 項係採「從舊從輕」原則，適
    用最有利於行為人之法律。既曰法律，自較刑之範圍為廣；
    除法律有特別規定者（如修正後刑法第2 條第2 項非拘束人
    身自由之保安處分適用裁判時法，修正後刑法施行法第9 條
    之3 規定之情形），應依其規定；或事關執行之緩刑之宣告
    ，或犯罪在刑法修正施行前，自首在刑法施行後之自首部分
    ，或程序之規定（程序從新，如刑法第40條沒收宣告之程序
    規定），應適用裁判時之修正後刑法之規定外；依修正後刑
    法第2 條第1 項比較時，應就「罪、刑」有關之共犯、未遂
    犯、連續犯、牽連犯、結合犯以及累犯加重、自首減輕暨其
    他法定加減原因（如身分加減）與加減例等一切情形，綜其
    全部之結果而為比較後，予以整體適用，不能割裂而分別適
    用有利益之條文。關於易科罰金之折算標準、易服勞役之折
    算標準及期限、罰金與死刑是否併予執行、多數有期徒刑定
    應執行之刑時之最高刑期之限制等之修正，事涉行為人易刑
    折算標準金額之多寡與期限之長短及定執行刑時能否就罰金
    刑併予執行或有期徒刑定應執行之刑時最高度之限制，亦均
    屬依修正後刑法第二條第一項所應比較適用法律之範圍。拘
    束人身自由之保安處分，並非屬修正後刑法第2 條第2 項規
    定應適用裁判時法之範圍，除有特別規定者外，亦屬應依修
    正後刑法第2 條第1 項比較適用之法律；從刑附屬於主刑，
    除法律有特別規定者外，依主刑所適用之法律（以上參考最
    高法院95年5 月23日刑事庭第8 次會議決議及最高法院24年
    上字第4634號、24年上字第5292號、27年上字第2615號判例
    ）。其次，法律有變更而須為新、舊法之比較以定其適用之
    目的，厥唯保障行為人之既有法律地位不致因法律之修正而
    惡化或受到更不利益之結果並兼謀行為人之利益，此為最高
    之價值，非必斤斤於法律體系適用之完整性，況或基於法規
    之性質，如程序性之法律、事涉執行之緩刑規定，依法理係
    均應適用新法，或因法律另有規定，如修正後刑法第2 條第
    2 項規定「非拘束人身自由之保安處分係適用裁判時之法律
    」，修正後刑法施行法第3 條之1 第2 項規定「於九十四年
    一月七日刑法修正施行前犯併合處罰數罪中之一罪，且該數
    罪均符合第四十一條第一項得易科罰金之規定者，適用九十
    年一月四日修正之刑法第四十一條第二項規定」，即有此情
    形係一律適用行為時法之舊法，由是可見遇有法律修正而須
    選擇適用新法或舊法時，應依法規之性質或視法律之規定各
    自決之，不受其他法規如何適用之羈絆，在選法適用時，本
    即寓有可據個別之特性而割裂分別適用新法或舊法之容許性
    ，縱令須為利、弊之比較以定如何適用之法規亦無不同，至
    數項經修正之法律須整體比較以同其新、舊法之適用俾維持
    法律體系之完整性，核係各該法律在適用上因具「依附及相
    互關聯」之特性使然，非屬新、舊法應比較利、弊藉資保障
    行為人之既有法律地位兼謀其利益之立法意旨所必然。準此
    以解，就「罪、刑」有關之規定諸如共犯、未遂犯、連續犯
    、牽連犯、結合犯以及累犯加重、自首減輕暨其他法定加減
    原因（如身分加減）與加減例等一切情形，應綜其全部之結
    果而為比較後，予以整體適用，不能割裂而分別適用有利益
    之條文，固如前述，惟究其緣由，實係著眼於因各該規定皆
    涉及犯罪之態樣、階段、罪數、法定刑得或應否加、減暨加
    減之幅度，並進而影響法定刑或處斷刑之範圍，換言之，各
    該「罪、刑」之規定須經綜合考量整體適用後，方能據以限
    定法定刑或處斷刑之範圍，嗣始得於該範圍內為一定刑之宣
    告，易詞以言，個別宣告刑雖屬單一之結論，然實係經綜合
    考量整體適用各相關「罪、刑」規定之所得，因之，宣告刑
    所據以決定之各相關「罪、刑」規定，顯具適用上之「依附
    及相互關聯」之特性，自須同其新、舊法之適用，第查，「
    易刑」或「定執行刑」係規範宣告刑得或應如何執行之法律
    ，核屬為刑之宣告後始生應否適用問題之規定，非屬宣告刑
    所據以決定因而須先行確定如何適用新、舊之法規，依其性
    質，在未為刑之宣告前亦無可能確定應否適用而預先選定須
    適用新或舊法，復無此必要，不寧唯是，該規定所涵攝之「
    小前提」係「宣告刑」，猶與「罪、刑」規定涵攝之「小前
    提」為「歷史社會事實」迥異，職是，「易刑」及「定執行
    刑」之規定，不論涵攝之「小前提」、決定應否適用之階段
    及適用後所得之法律效果，與「罪、刑」之規定皆不相侔，
    與之顯不具適用上之「依附及相互關聯」之特性，依前述，
    要毋須與「罪、刑」之規定同其新、舊法之適用，自得秉其
    本身之性質而各據應涵攝之「小前提」為新、舊、利、弊之
    比較後個別定其法律之適用，尤應敘明。茲首就與本案有關
    且於為刑之宣告前須先行及連帶確定應如何適用之法律修正
    情形列述如下：
(一)、與罪、刑有關且須依修正後刑法第2 條第1 項規定為利、弊
    之比較以定如何適用之法律變更部分：
(1)、修正前刑法第33條第5 款規定「罰金：（銀元）一元以上。
    」，復依罰金罰鍰提高標準條例第1 條前段規定提高為10倍
    ，折算新台幣為30元；修正後刑法第33條第5 款規定「罰金
    ：新臺幣一千元以上，以百元計算之。」，現行刑法中，有
    關於罰金刑之最低度刑之規定已有修正，自屬法律變更。
(2)、刑法第28條原規定「二人以上共同實施犯罪之行為者，皆為
    正犯」，經修正為「二人以上共同實行犯罪之行為者，皆為
    正犯」，亦即將共同正犯限縮僅於「實行」階段始有其存在
    。
(3)、修正前刑法第55條規定「犯一罪而其方法或結果行為犯他罪
    名者，從一重處斷。」，此即學理上所稱之「牽連犯」，然
    修正後已將之刪除，即改採一罪一罰之原則。
    準此，經綜合適用修正前、後之罪、刑相關規定予以比較，
    修正後刑法之規定顯非較修正前之規定對其有利，因之，依
    現行即修正後刑法第2 條第1 項前段規定，此部分自應整體
    適用修正前刑法之有關規定，合先敘明。
(二)、毋須依修正後刑法第2 條第1 項規定為利、弊之比較以定如
    何適用之法律修正部分：
(1)、刑法第11條原規定「本法總則於其他法令有刑罰之規定者，
    亦適用之。但其他法令有特別規定者，不在此限。」，經修
    正為「本法總則於其他法律有刑罰或保安處分之規定者，亦
    適用之。但其他法律有特別規定者，不在此限。」，亦即為
    使法規範明確，將「法令」修正為「法律」以符合法律保留
    及罪刑法定原則，復就解釋上認為「有刑罰之規定」包含保
    安處分部分亦予以明文化，是以此一修正並未涉及實體國家
    刑罰權之有無暨其範圍之更迭，非屬與罪、刑有關且須與之
    整體依修正後刑法第2 條第1 項之規定為新、舊法比較以同
    其適用之「法律變更」，惟本條修正之目的既為符法律保留
    及罪刑法定原則暨規範明確性之要求，當以修正後之規定較
    能契合刑罰之本質兼更具規範之實質妥當性暨進步性，因之
    ，基於「法與時轉則治」之理念，此部分自應適用修正後規
    定。
(2)、刑法第38條有關沒收之規定亦經修正，惟沒收為從刑，如前
    述，從刑附屬於主刑，除法律有特別規定者外，依主刑所適
    用之法律，本件主刑部分即宣告刑所據以決定之罪、刑法律
    既適用修正前之舊法，沒收部分自應從之。
四、核被告戊○○所為，係犯槍砲彈藥刀械管制條例第8 條第1
    項之未經許可製造可發射子彈具有殺傷力之改造手槍罪、同
    條例第12條第4 項之未經許可持有具殺傷力之子彈罪。又公
    訴人雖僅就被告持有槍枝之犯行起訴，惟持有槍枝為製造槍
    枝行為之當然結果，彼此間有高低度行為之吸收關係，在法
    律評價上僅具一罪之價值，是以基於起訴事實擴張之法理，
    製造槍枝部分自為起訴效力所及，本院應併予審判。被告持
    有槍枝主要組成零件即槍管2 支係為供所持已具殺傷力槍枝
    汰換之用，其持有槍管之低階行為為持有槍枝之高階行為所
    吸收；又持有改造手槍之低度行為為製造槍枝之高度行為所
    吸收，均不另論罪。公訴人認持有槍枝、槍管係想像競合犯
    之裁判上一罪關係，應從一重處斷，容有誤會。又子彈既為
    受託改槍而附贈之物，顯見製造槍枝與持有子彈間，具有原
    因、結果之牽連關係，應依修正前刑法第55條規定，從一重
    之製造具殺傷力之改造手槍罪處斷。被告與丁○○、李怡德
    就所犯上開製造具殺傷力之改造手槍罪名，具有犯意聯絡與
    行為分擔，為共同正犯。又丁○○係將上開槍彈、槍管交付
    被告持有，委之轉交予李怡德，則於未交代前，雖非可認李
    怡德已持之且亦不得認被告係為李怡德持有，然既受託轉交
    ，因之，被告與丁○○就上揭持有具殺傷力之槍、彈及槍管
    犯行，仍具有犯意聯絡與行為分擔，亦為共同正犯。茲審酌
    槍彈屬高度危險之物品，非經主管機關許可不得擅自製造，
    以維社會大眾安全，被告共同製造槍枝，對於社會治安危害
    甚鉅，暨其犯罪之動機、目的、手段、製造之槍枝有二把、
    持有子彈數量，飾詞否認等一切情狀，量處如主文所示之刑
    。又查修正前刑法第42條第1 項、第2 項、第3 項原規定「
    罰金應於裁判確定後兩個月內完納，期滿而不完納者，強制
    執行，其無力完納者，易服勞役；易服勞役以一元以上三元
    以下，折算一日，但勞役期限不得逾六個月；罰金總額折算
    逾六個月之日數者，以罰金總額與六個月之日數比例折算。
    」，此折算標準並應適用修正前罰金罰鍰提高標準條例第2
    條規定，就其原定數額提高為一百倍折算一日，亦即被告行
    為時之易服勞役折算標準，應以銀元100 元以上300 元以下
    之數額折算1 日，經換算為新臺幣，則應以新臺幣300 元以
    上，900 元以下折算1 日。至依95年7 月1 日施行之修正後
    刑法第42條第1 項、第3 項、第5 項則規定「罰金應於裁判
    確定後二個月內完納，期滿而不完納者，強制執行，其無力
    完納者，易服勞役。但依其經濟或信用狀況，不能於二個月
    內完納者，得許期滿後一年內分期繳納。遲延一期不繳或未
    繳足者，其餘未完納之罰金，強制執行或易服勞役；易服勞
    役以新臺幣一千元、二千元或三千元折算一日，但勞役期限
    不得逾一年；罰金總額折算逾一年之日數者，以罰金總額與
    一年之日數比例折算。」，並將原罰金罰鍰提高標準條例第
    2 條之規定刪除，是以新法所定易服勞役之折算標準為新台
    幣1,000 、2,000 、3,000 元折算1 日。經比較結果，若適
    用修正前易服勞役之最高折算標準900 元折算1 日，被告須
    易服166 日勞役，若適用修正後易服勞役最低折算標準1000
    元折算1 日，則須易服150 日勞役，自以修正後之規定對被
    告有利，應依修正後刑法第2 條第1 項但書規定，適用修正
    後刑法第42條第3 項關於易服勞役之規定，併諭知罰金易服
    勞役之折算標準。扣案之改造手槍2 把（含彈匣2 個，槍枝
    管制編號分別為0000000000、0000000000號）、子彈24顆及
    槍管2 支，均屬違禁物，而沒收為從刑，附屬於主刑，本件
    經比較新舊法後，就主刑所據以決定之罪刑規定既應一體適
    用修正前之刑法，因之，上開物品自應依修正前刑法第38條
    第1 項第1 款、第2 項之規定宣告沒收。另扣案具殺傷力之
    土造子彈13顆，業經刑事警察局鑑驗試射，已經實際擊發而
    僅餘彈殼、彈頭，而不具違禁物之性質，無庸為沒收之諭知
    。又扣案之黑色包包及黑色霹靂包各一只，為共犯丁○○所
    有供便利持有槍枝、子彈、槍管之用，係供本件犯持有各該
    物所用之物，爰依修正前刑法第38條第1 項第2 款、第3 項
    前段規定宣告沒收。
五、公訴意旨另略以：被告於94年2 月下旬某日，在桃園縣楊梅
    鎮○○路118 號住處，收受友人「小蔡」所交付屬槍砲彈藥
    主要組成零件之火藥3 包，而無故持有之，因認被告此部分
    涉犯違反槍砲彈藥刀械管制條例第13條第4 項之持有彈藥之
    主要組成零件罪等語。惟按行為不罰者，應諭知無罪之判決
    ，刑事訴訟法第301 條第1 項定有明文。經查：依內政部86
    年11月24日台（86）內警字第8670683 號公告之槍砲彈藥主
    要組成零件種類中，並無列舉子彈之主要組成零件，再依卷
    附扣案之3 包火藥照片，均以小包之夾鏈袋存放，核其數量
    微少，衡情應僅足供填充子彈使用，尚不足以填充製造炸彈
    、爆裂物使用，則依上開函釋意旨，既無列舉子彈之主要組
    成零件，堪認本件扣案之火藥，仍不足認為係屬槍砲、彈藥
    之主要組成零件，持有之自不構成犯罪而屬法所不罰之行為
    。惟因公訴人認此部分與前揭論罪科刑部分具想像競合之裁
    判上一罪關係，爰不另為無罪之諭知，併此敘明。至於內政
    部94年9 月21 日 內授警字第0940101275號鑑定函，雖認起
    訴之3 包火藥係公告之槍砲彈藥主要組成零件，惟既與該部
    上開公告之意涵有悖，故不予採納。又扣案之火藥5 包，尚
    非供本件犯罪所用之物，亦非屬違禁物，已如上述，爰不予
    宣告沒收。
據上論斷，應依刑事訴訟法第299 條第1 項前段，槍砲彈藥刀械
管制條例第8 條第1 項、第12條第4 項，修正後刑法第11條前段
、第2 條第1 項前段、但書、第42條第3 項，修正前刑法第28條
、第55條、第38條第1 項第1 款、第2 款、第2 項、第3 項前段
，判決如主文。
本案經檢察官丙○○到庭執行職務。
中    華    民    國    95    年    12    月    14    日
                刑事第十一庭  審判長法  官  蔡榮澤
                                    法  官  魏于傑
                                    法  官  蕭世昌
以上正本證明與原本無異。
如不服本判決，應於判決送達後10日內向本院提出上訴狀（應附
繕本），上訴於臺灣高等法院。
                                    書記官  簡慧瑛
中    華    民    國    95    年    12    月    15    日
附錄本案論罪科刑法條：
槍砲彈藥刀械管制條例第8 條第1 項：
未經許可，製造、販賣或運輸鋼筆槍、瓦斯槍、麻醉槍、獵槍、
空氣槍或第4 條第1 項第1 款所定其他可發射金屬或子彈具有殺
傷力之各式槍砲者，處無期徒刑或5 年以上有期徒刑，併科新臺
幣1 千萬元以下罰金。
槍砲彈藥刀械管制條例第12條第4項
未經許可，持有、寄藏或意圖販賣而陳列子彈者，處5 年以下有
期徒刑，併科新台幣 300 萬元以下罰金。


司法院資訊處製作；財團法人民間司法改革基金會備份。
